臺灣宜蘭地方法院刑事判決
110年度易字第416號
公  訴  人  臺灣宜蘭地方檢察署檢察官
被      告  林志昌


上列被告因竊盜案件，經檢察官黃正綱提起公訴（110年度偵字
第5319、6920號），本院判決如下：
    主  文
林志昌竊盜，累犯，處拘役伍拾日，如易科罰金，以新臺幣壹仟
元折算壹日。未扣案之鑰匙壹支沒收之，於全部或一部不能沒收
或不宜執行沒收時，追徵其價額；又竊盜，累犯，處拘役貳拾日
，如易科罰金，以新臺幣壹仟元折算壹日。應執行拘役陸拾日，
如易科罰金，以新臺幣壹仟元折算壹日。
    犯罪事實
一、林志昌前於民國105年間，因竊盜等案件，經本院以105年度
    聲字第500號裁定應執行有期徒刑3年4月確定，於108年12月
    13日縮刑期滿執行完畢（構成累犯）。猶不知悔改，分別為
    下列行為：
  ㈠意圖為自己不法之所有，於110年7月16日晚間11時52分許，
    在宜蘭縣蘇澳鎮蘇澳新站旁之停車場，以其自備之鑰匙，徒
    手竊取張峻喨所有並停放該處之車牌號碼000-0000號自用小
    貨車得手。
  ㈡意圖為自己不法之所有，於110年5月20日晚間9時50分許起至
    11時10分間之同日晚間某時許，在宜蘭縣○○鎮○○路000號旁
    空地，將吳祈益所管領並停放該處之車牌號碼0000-00號自
    用小貨車駛離，並於110年5月20日晚間11時11分起至同年月
    21日上午6時50分許間之某時許，將上開自用小貨車駛回原
    位，以此駕駛上開自用小貨車而消耗車內汽油之方式，徒手
    竊取吳祈益所管領上開自用小貨車油箱內之汽油些許得手。
二、案經宜蘭縣政府警察局蘇澳分局報告臺灣宜蘭地方檢察署檢
    察官偵查起訴。
    理  由
壹、程序部分：
　　按被告以外之人於審判外之陳述，雖不符刑事訴訟法第159
    條之1至第159條之4之規定，而經當事人於審判程序同意作
    為證據，法院審酌該言詞陳述或書面陳述作成時之情況，認
    為適當者，亦得為證據。當事人、代理人或辯護人於法院調
    查證據時，知有刑事訴訟法第159條第1項不得為證據之情形
    ，而未於言詞辯論終結前聲明異議者，視為有前項之同意，
    刑事訴訟法第159條之5定有明文。查本判決所引用以下被告
    以外之人於審判外作成之相關供述證據（包含書面陳述），
    雖均屬傳聞證據，惟公訴人、被告林志昌於本院審判期日均
    表示無意見而不予爭執（本院卷第284頁），亦未於言詞辯
    論終結前聲明異議，本院審酌上開證據資料製作時之情況，
    尚無違法不當及證明力明顯過低之瑕疵，亦認為以之作為證
    據應屬適當，故認前揭證據資料均有證據能力。至其餘所引
    用之非供述證據，本院亦查無違反法定程序取得之情形，亦
    均認具有證據能力，首予敘明。
貳、實體部分：
一、如犯罪事實欄一㈠所示部分： 
　　前揭犯罪事實，業據被告於警詢及本院審理時坦承不諱（警
    澳偵字第1100010602號卷第5至14頁；本院卷第288至289頁
    ），核與證人即被害人張峻喨於警詢中所證述之情節大致相
    符（警澳偵字第1100010602號卷第1至4頁），復有搜索扣押
    筆錄及扣押物品目錄表（警澳偵字第1100010602號卷第38至
    43頁）、贓物認領保管單（警澳偵字第1100010602號卷第44
    頁）、監視錄影擷取畫面103張（警澳偵字第1100010602號
    卷第59頁背面、第61至112頁）及照片33張（警澳偵字第110
    0010602號卷第45至60頁、第92至93頁）附卷可按。綜上事
    證參互析之，足認被告自白與事實相符，本案事證明確，被
    告此部分犯行堪以認定，應予依法論科。
二、如犯罪事實欄一㈡所示部分： 　　
　　訊據被告矢口否認有何竊盜之犯行，辯稱：伊沒有去偷上開
    自用小貨車，該自用小貨車門上有伊的指紋，係因為伊去抓
    毛蟹從該自用小貨車與草叢的縫隙中經過，才在該自用小貨
    車門上留下指紋云云。經查：
　㈠前揭犯罪事實，業據證人即被害人吳祈益於警詢中證述綦詳
    （警澳偵字第1100013793號卷第4至7頁），復有贓物認領保
    管單（警澳偵字第1100013793號卷第8頁）、內政部警政署
    刑事警察局鑑定書（警澳偵字第1100013793號卷第11至14頁
    ）各1份及照片23張（警澳偵字第1100013793號卷第15至21
    頁）附卷可按，應堪認定為真實。
  ㈡被告雖以上揭情詞置辯。惟查，參諸被告於本院審理時初稱
    ：伊去抓毛蟹自上開自用小貨車與草叢間縫隙經過，才在上
    開自用小貨車左側車門留下指紋，嗣經本院曉諭員警採得被
    告指紋處係在上開自用小貨車右側車門，被告方始改稱：上
    開自用小貨車兩邊車側伊都有經過，所以才會在上開自用小
    貨車車門留下指紋等語（本院卷第287至289頁），足見被告
    所辯情詞前後反覆，則被告執首揭情詞為辯，是否堪信為真
    實，要非無疑。況案發現場僅存在鐵皮屋、水泥空地及些許
    雜草，尚與被告所辯抓毛蟹所在之情節迥異，益徵被告上開
    所辯，顯屬犯後飾卸之詞，委無足取。
  ㈢末者，被告另聲請調取現場監視錄影畫面，用供證明本件竊
    案非其所為一節。然查，上開犯罪事實，業據上開證人證述
    明確，並有前揭非供述證據可資佐證，本院依卷內現存事證
    ，足認本件待證事實已臻明瞭。從而，上開調查證據之聲請
    並無調查之必要，應予駁回，附此敘明。
  ㈣綜上，被告所辯核與事證不符，無足採信。本案事證已臻明
    確，被告此部分犯行堪以認定，應依法論科。
三、核被告所為，均係犯刑法第320條第1項之竊盜罪。被告所犯
    上開2罪間，犯意各別，行為互殊，應予分論併罰。又被告
    有如犯罪事實欄所載犯罪科刑執行情形，有臺灣高等法院被
    告前案紀錄表1份附卷可參，其於前案有期徒刑執行完畢後
    ，5年以內故意再犯本件有期徒刑以上之罪，為累犯，參諸
    司法院釋字第775號解釋，依解釋文及理由之意旨，係指構
    成累犯者，不分情節，一律加重最低本刑，於不符合刑法第
    59條所定要件之情形下，致生行為人所受之刑罰超過其所應
    負擔罪責之個案，不符罪刑相當原則、比例原則。於此範圍
    內，在修正前，為避免發生上述罪刑不相當之情形，法院就
    該個案應裁量是否加重最低本刑；依此，該解釋係指個案應
    量處最低法定刑、又無法適用刑法第59條在內減輕規定之情
    形，法院應依此解釋意旨裁量不予加重最低本刑（最高法院
    108年度台上字第338號判決意旨參照），而經核本案被告之
    犯罪情節，並無上開情事，尚乏依上開解釋意旨裁量不予加
    重最低本刑之餘地，自應依刑法第47條第1項之規定，加重
    其刑。爰審酌被告前有竊盜、違反毒品危害防制條例等犯罪
    科刑前案紀錄，有臺灣高等法院被告前案紀錄表1份在卷可
    稽，品行非無可議，及其因一時貪念，乘人不注意之際，以
    上揭方式竊取他人財物而侵害他人財產法益之犯罪動機、目
    的及手段，復考量其所竊取之財物為自用小貨車1台、汽油
    些許，且其中自用小貨車1台已由被害人張峻喨領回在案，
    有贓物認領保管單1份在卷可稽，犯罪所生損害尚非至鉅，
    並兼衡其家庭經濟情形為勉持之生活狀況，國中肄業之智識
    程度，暨犯後已知坦承如犯罪事實欄一㈠所示部分犯行，而
    否認如犯罪事實欄一㈡所示部分犯行之態度等一切情狀，分
    別量處如主文所示之刑，並均諭知如易科罰金之折算標準，
    併綜合審酌被告所犯各罪反映出之人格特性與犯罪傾向、刑
    罰暨定應執行刑之規範目的、所犯各罪間之關聯性及所侵害
    之法益與整體非難評價等面向，並兼衡公平、比例、刑罰經
    濟及罪刑相當原則，依法定其應執行之刑及諭知如易科罰金
    之折算標準。至未扣案之鑰匙1支，為被告所有供本案如犯
    罪事實欄一㈠所示部分犯罪所用之用，業據被告供承在卷（
    本院卷第288頁），爰依刑法第38條第2項前段、第4項之規
    定，宣告沒收之，於全部或一部不能沒收或不宜執行沒收時
    ，追徵其價額；另按宣告前二條之沒收或追徵，有過苛之虞
    、欠缺刑法上之重要性、犯罪所得價值低微，或為維持受宣
    告人生活條件之必要者，得不宣告或酌減之，刑法第38條之
    2第2項定有明文。查未扣案之如犯罪事實欄一㈡所示部分犯
    罪所得汽油些許，固係屬於被告之犯罪所得，惟上開財物非
    屬違禁物，且本院審酌上開財物之數量些許，應認此部分犯
    罪所得價值低微，爰不予宣告沒收，附此敘明。
四、公訴意旨另以：被告意圖為自己不法之所有，於110年5月20
    日晚間9時50分許起至11時10分間之同日晚間某時許，在宜
    蘭縣○○鎮○○路000號旁空地，徒手竊取吳祈益所管領並停放
    該處之車牌號碼0000-00號自用小貨車得手。因認被告涉犯
    刑法第320條第1項之竊盜罪嫌云云。惟按犯罪事實應依證據
    認定之，無證據不得認定其犯罪事實；又不能證明被告犯罪
    者，應諭知無罪之判決，刑事訴訟法第154條第2項、第301
    條第1項前段分別定有明文。次按刑事訴訟法上所謂認定犯
    罪事實之證據，係指足以認定被告確有犯罪行為之積極證據
    而言，如未能發現相當證據或證據不足以證明，自不能以推
    測或擬制之方法，為裁判基礎（最高法院29年上字第3105號
    、40年台上字第86號判例意旨參照）；且認定犯罪事實所憑
    之證據，雖不以直接證據為限，間接證據亦包括在內，然無
    論直接證據或間接證據，其為訴訟上之證明，須於通常一般
    之人均不致有所懷疑，而得確信其為真實之程度者，始得據
    為有罪之認定，倘其證明尚未達此一程度，而有合理之懷疑
    存在而無從使事實審法院得有罪之確信時，即應由法院為諭
    知被告無罪之判決（最高法院76年台上字第4986號判例意旨
    參照）。再按刑法第320條第1項之竊盜罪，係以意圖為自己
    或第三人不法之所有，竊取他人之動產，為其構成要件。是
    刑法竊盜罪之成立，乃以行為人之竊取行為，係出於不法所
    有之意圖，即行為人有將所竊取之物據為己有之意思為必要
    ，非謂行為人有不告而取之行為，即可不問其主觀之意圖為
    何，一概論以竊盜罪，如僅因一時方便而使用他人之動產，
    而無將之據為己有之意，乃屬學理上所謂之「使用竊盜」，
    尚不成立刑法竊盜罪。訊據被告堅詞否認有何竊取被害人吳
    祈益所管領之上開自用小貨車之犯行，辯稱：伊沒有偷上開
    自用小貨車等語。經查：前揭公訴意旨所指犯行，業為被告
    所否認，復參以證人即被害人吳祈益於警詢中證稱：伊於11
    0年5月20日晚間11時10分許，發現上開自用小貨車不見了，
    嗣於同年月21日上午6時50分許，發現上開自用小貨車停在
    原位等語（警澳偵字第1100013793號卷第4至7頁），
　　足見被告雖有如犯罪事實欄一㈡所示部分犯行，然被告使用
    上開自用小貨車之時間尚非久長，復將上開自用小貨車駛回
    原位，則被告主觀上是否存在竊取上開自用小客車之犯意，
    殊非無疑，況苟被告確存竊取上開自用小貨車之主觀犯意，
    衡情度理均應將上開自用小貨車駛離原位後另為處置，始足
    終局排除被害人吳祈益對於上開自用小貨車之管領支配，豈
    有反於短時間內即將上開自用小貨車駛回原位之理，益徵被
    告主觀上僅在取得被害人吳祈益之上開自用小貨車為一時之
    用，且具有使用後交還原管領人即被害人吳祈益之意思，誠
    屬學理上所稱之「使用竊盜」，尚與刑法上之竊盜罪有間。
    此外，復乏其他積極證據足證被告主觀上確有意圖為自己或
    第三人不法之所有，而竊取被害人所有之上開自用小貨車之
    事實，自難徒憑被告曾將上開自用小貨車駛離，遽斷被告就
    被害人吳祈益所管領之上開自用小貨車，有何意圖為自己或
    第三人不法之所有之主觀犯意。綜上所述，公訴人所舉證據
    ，其證明程度仍無法使本院達於可排除合理之懷疑而形成被
    告有罪之法律上確信之程度，尚不足證明被告此部分涉犯竊
    盜之犯行。揆諸首揭法條規定及判例意旨，應認此部分不能
    證明被告犯罪，原應諭知無罪之判決，然公訴意旨認此部分
    與前揭論罪科刑之如犯罪事實欄一㈡所示竊盜部分，具有單
    一行為之單純一罪關係，爰不另為無罪之諭知，併此敘明。
據上論斷，應依刑事訴訟法第299條第1項前段，刑法第320條第1
項、第47條第1項、第41條第1項前段、第51條第6款、第38條第2
項前段、第4項，刑法施行法第1條之1第1項，判決如主文。
本案經檢察官吳志成到庭執行職務。
中　　華　　民　　國　　111 　年　　4 　　月　　12　　日
                  刑事第二庭  法  官  劉致欽 
以上正本證明與原本無異。
如不服本判決，應於收受送達後20日內向本院提出上訴書狀，並
應敘述具體理由。其未敘述上訴理由者，應於上訴期間屆滿後20
日內向本院補提理由書（均須按他造當事人之人數附繕本）「切
勿逕送上級法院」。
                              書記官  魏翊洳
中　　華　　民　　國　　111 　年　　4 　　月　　12　　日
附錄本案論罪科刑法條：
中華民國刑法第320條
意圖為自己或第三人不法之所有，而竊取他人之動產者，為竊盜
罪，處5年以下有期徒刑、拘役或50萬元以下罰金。
意圖為自己或第三人不法之利益，而竊佔他人之不動產者，依前
項之規定處斷。
前二項之未遂犯罰之。